【裁判字號】    96,建,163
【裁判日期】    970408
【裁判案由】    給付工程款
【裁判全文】
臺灣臺中地方法院民事判決  96年度建字第163號
原      告
即反訴被告  協德營造有限公司
法定代理人  乙○○
訴訟代理人  林易佑律師
被      告
即反訴原告  甲○○
訴訟代理人  徐明珠律師
當事人間給付工程款事件，本院於民國96年3月11日言詞辯論終
結，判決如下：
    主    文
原告之訴及其假執行之聲請均駁回。
訴訟費用由原告負擔。
反訴被告應給付反訴原告新臺幣參佰萬元，及自民國九十六年十
一月二十四日起至清償日止，按年息百分之五計算之利息。
反訴訴訟費用由反訴被告負擔。
本判決第3、4項於反訴原告以新臺幣壹佰萬元供擔保後，得假執
行；但反訴被告以新臺幣參佰萬元為反訴原告供擔保後，得免為
假執行。
    事實及理由
壹、程序方面：
    按「訴狀送達後，原告不得將原訴變更或追加。但原告請求
    之基礎事實同一，及擴張或減縮應受判決事項之聲明者，不
    在此限。」，民事訴訟法第255條第1項第2款及第3款定有明
    文。本件原告起訴時聲明之第1項原請求：「被告應給付原
    告新臺幣（下同）2,864,617元，及自起訴狀繕本送達翌日
    起至清償日止，按年息5%計算之利息。」；嗣於民國97年3
    月11日民事準備書狀時，原告將第1項之訴之聲明減縮為「
    被告應給付原告2,132,117元，及自起訴狀繕本送達翌日起
    至清償日止，按年息5%計算之利息。」，依前開說明，應予
    准許。
貳、實體方面：
甲、本訴部分
壹、原告部分
一、原告起訴主張：緣兩造於94年4月間簽訂工程承攬契約書（
    下稱系爭承攬契約），由原告承攬被告所有坐落台中縣太平
    市之「金虎公司廠房新建工程」，工程總價2390萬元，內含
    水電、消防，但不包括工廠電梯。嗣經變更設計、追加2次
    工程及納入電梯價款在內，總價成為2600萬元。詎原告依約
    完成施工，並經申請取得主管機關台中縣政府核發使用執照
    後，被告竟以原告承攬系爭工程尚未完工為由，除先前已付
    第1至10期工程款外，包括原約之工程尾款1,767,500元及水
    電部分之追加減工程款364,617元等二部分，合計共2,132,1
    17元，竟擅自剋扣拒不發給。雖經原告一再要求，被告仍不
    為所動遂提起本訴。
二、對於被告抗辯之陳述：
    1.關於系爭工程是否已經完工：
      按工程是否已經完工為事實認定問題，並非如被告所抗辯
      原告在96年2月15日仍在請領第9期工程款，即得遽認尚未
      完工；蓋如未完工，如何申請取得主管機關台中縣政府工
      務局發給使用執照？且依據使用執照載明，系爭工程之竣
      工日期為95年9月7日，被告空言否認尚未完工，顯不足為
      憑；且由此益見被告遲至96年6至7月間猶一再催請原告辦
      理完工驗收云云，核無依據。
    2.關於被告主張抵銷是否有理由：
      (1)系爭工程固約定應於申報開工核准後7日內開工，並於
        240日內完成，依據一般工程慣例，應係指「工作天」
        ，非「日曆天」。被告自行估算原告本件工程逾期544
        天，應罰逾期違約金14,144,000元云云，要與事實不符
        ，被告本件答辯內容，或據以提出反訴，請求原告給付
        逾期違約金300萬元云云，應均無依據。
      (2)原告承攬系爭工程，原係約定工程總價2390萬元，內含
        水電、消防，但不包括工廠電梯；惟嗣經變更設計、追
        加2次工程及納入電梯在內，使總價成為2600萬元，故
        兩造間有關工期部分之約定，顯亦應相對調整或延長，
        始符公平意旨，倘未相對展延工期，率即主張原告因施
        工逾期應依約扣罰逾期違約金云云，殊欠公允。
    3.被告固否認兩造間有所謂水電部分之追加減工程存在，惟
      原告該部分請求除提出詳如起訴狀原證五所示之工程款明
      細外，並已經實際承作水電工程之證人丙○○到庭證述屬
      實，故系爭工程確有水電部分之追加減項目存在，且其金
      額為364,617元，原告該部分請求確屬信憑有據。
      並聲明：
    1.被告應給付原告2,132,117元，及自起訴狀繕本送達翌日
      起至清償日止，按年息5% 計算之利息。
    2.原告願供擔保，請准宣告假執行。
貳、被告則以下列情詞資為抗辯：
    1.兩造確於94年4月間簽訂系爭承攬契約，由原告承攬施作
      「金虎公司廠房新建工程」（下稱系爭工程），約定應於
      申報開工後7日內開工並於240日內完成，原約定總價2390
      萬元，內含水電、消防，工廠電梯另計，惟嗣後變更工程
      總價為2600萬元，含電梯、增建牌樓、4樓部分預留管路
      、浴廁管路等在內，且被告已給付原告第1期至第10 期之
      工程款，經原告簽收無訛，故倘若原告依約完工，僅剩
      2,132,117元工程尾款而已。
    2.兩造所簽訂系爭承攬契約內載明：「六、工程總價：新台
      幣貳仟陸佰萬元整。上開總價包含材料、人工、機器工作
      所需一切設備及運送費用等，如工料市價有上漲或其他任
      何原因，乙方均不得要求加價。」。再由前後兩張契約付
      款辦法之附件對照，原總價2390萬元含營業稅，包含水電
      、消防，工廠電梯另計，後來係追加電梯、增建牌樓、4
      樓部分預留管路、浴廁管路等在內，始變更總價為2600
      萬元。而原告提出昭文水電有限公司94年1月27日、28日
      之請款估價單，泛指水電追加減工程款為364,617元，然
      對究竟追加減何種工程，與原始契約簽定時之原告所承諾
      之水電工程有何不同，均未見說明、計算，被告並未見過
      上開水電估價單，亦未在上開估價單簽名認可，且原告提
      出之原證四估價請款單與被告所執之客戶聯若干內容不符
      ，顯見其追加減品項前，未先向被告確認同意，尚難認為
      係被告於契約簽訂後所指定變更、增減數量之工程，且該
      估價單影本，因與被告持有之證物二原本均不符，又原證
      四上之簽收人張炳燈，被告並不認識，至於其餘不符之處
      ，多為原告自行加註，被告不知其更改之意為何，蓋有諸
      多工程均經估價為「一式」若干金額，被告實不知為何另
      有加註或變更。況原告係以總價承包方式承攬工程如前所
      述，水電工程本即包含在內，被告與訴外人昭文水電有限
      公司間並無契約關係存在，兩造約定已就水電部份包含於
      總價款內，原告提出之原證四與原證五，乃係下游廠商昭
      文水電對於原告之請求，與被告無涉。且被告曾因原告之
      部分包商陸續反映向原告領不到錢，遂在經原告在場同意
      情形下直接付款予原告之下包，且原告之實際負責人丁○
      ○曾簽名確認「10期250（萬元）-昭文水電尾款60（萬元
      ）-電梯50（萬元）…」，足證被告已代付清水電尾款60
      萬元，準此，兩造約定之工程款項總價2600萬元業已包含
      水電在內，原告復請求水電追加、減工程款364,617元，
      顯無理由。
    3.系爭承攬契約約定：「十七、完工驗收：乙方工程全部完
      竣後，應清潔工地並撤除所有工人，乙方應於工程完工日
      起五日內報請甲方初驗，初驗不合格，應於初驗起七日內
      報請複驗。報驗時應繳驗原始檢驗憑證，以為完工依據。
      驗收過程乙方應予充份合作與便利，如驗收人員發現有工
      程與圖說不符、施工不良、滲水突起、偷工減料、品質規
      格不符，或洩露等情事，或經政府相關主管機關檢查不合
      格者，或認為有開挖或拆除工程、修補或重作之必要，及
      其他甲方認為不妥善之現象等，優先通知乙方修繕，不能
      視為完工。乙方應於甲方通知日起十日內負責免費遵照修
      復並全部改善完畢。修復後，經驗收、檢查合格時，才算
      正式完工。若乙方於甲方通知起翌日內，仍不派人改善時
      ，甲方有權將此不完整之工程轉交其他廠商接攬，完工後
      其所引發之一切費用支付及工程延誤等事實，費用由乙方
      負擔，並依違約條款內容由乙方負責賠償，乙方不得拒絕
      。」，從而，依據系爭承攬契約第17條約定，乙方即原告
      應於工程全部完竣後5日內報請甲方即被告初驗，初驗不
      合格，應於初驗起7日內報請複驗，且報驗時應繳驗原始
      檢驗憑證，以為完工依據，然原告並未完成全部工程，亦
      未報請被告驗收及提出原始檢驗憑證，原告主張工程已完
      工云云，實無足採甚明。又查系爭契約已明定：「四、開
      工日期：應於申報開工核准後七日內開工。」、「五、完
      工期限：並於240日內完成」，觀諸原告提出之原證三使
      用執照，系爭工程之開工日期為94年5月13日，則依約原
      告應於95年1月8日前完工，縱依使用執照之竣工日期為95
      年9月7日觀之，亦已屬逾期。況查使用執照所載竣工日期
      95年9月7日，非真正完工日期，該竣工日期僅是就建築物
      之結構體完成而已，至於外牆、廣場及相關內部設施在當
      時尚未施工，原告於96年2月15日尚在請領第9期工程款，
      顯見工程並未完工，其主張已於使用執照所載竣工日期為
      95年9月7日完工，乃與事實不符。
    4.原告施工逾2年並未完工，被告多次口頭催告，甚至於驗
      收前先依原告要求由工程款中撥款予其下包廠商，以求工
      程順利進行，詎料原告仍未依約如期完工、不負責任，迄
      今工廠不能正常營運，損失不斷擴大。被告不得已請父親
      即訴外人何金福於96年3月21日寄發存證信函催告原告應
      於函到1個月內完工，然原告仍未完工報請驗收，被告復
      委託律師代為發函催告辦理驗收點交，逾期即終止兩造承
      攬契約等，並經原告於96年6月15日收受在案，原告仍置
      之不理，被告遂再委請律師以96年7月11日台中法院郵局
      第2312號存證信函終止承攬契約，並以逾期完工罰款與工
      程尾款抵銷，要求原告給付扣抵工程款後之逾期違約金，
      另就工程瑕疵部分將另僱工修補由原告負擔費用，原告已
      於96年7月12日收受，惟因回執遲遲未回，復於96年7月30
      日再發台中法院郵局存證信函第2569號通知原告上開內容
      ，準此，被告多次發函促其完工驗收，均不獲回應，原告
      應負違約責任。
    5.承上述，原告不僅逾越完工期限仍未完工，遲遲不報請被
      告驗收，亦不依約提出完工驗收時應繳驗原始檢驗憑證，
      不符合兩造契約之完工定義，自不能請求工作完成始能請
      求之工程尾款。
    6.查系爭承攬契約第20條違約責任明定：「1.乙方如不能於
      期限內完工，每逾一日，乙方應賠償甲方『工程總價千分
      之一』之懲罰性違約金，另甲方如有損失（例如延誤開幕
      之營運、租金及薪資支出之損失等），乙方並應負賠償責
      任甲方得就乙方應得之工程款或其保證金中扣除之，甲方
      對於該項違約金之取得，並不妨礙甲方其他損害賠償請求
      權之行使…3.乙方如違反本約任何約定，甲方得隨時終止
      本約，乙方並應負一切損害賠償責任」。換言之，原告每
      逾期1日，即應給付被告26,000元，被告亦得終止契約，
      並請求損害賠償。關於懲罰性違約金部份，自應完工日即
      96年1月8日起算至96年7月12日契約終止日止，共544天，
      每日26,000元之懲罰性違約金，合計共14,144,000元。
    7.本訴之爭點應在原告是否已依約完工，其請求給付工程款
      有無理由，而反訴部分之爭點則在反訴被告是否逾期完工
      ，反訴原告請求300萬元逾期違約金有無理由，而不在於
      工程瑕疵之證明，原告主張被告應就工程瑕疵負舉證責任
      云云，顯與上開爭點無關，被告認無就此舉證之必要。
    8.綜上，原告應給付被告懲罰性違約金計14,144,000元，與
      剩餘之工程尾款0000000元相抵銷，被告已毋庸給付任何
      款項予原告。
    9.至於證人丙○○被告先前並不認識，係原告欲承攬本件工
      程時自行偕同丙○○前來，經原告與丙○○自行討論後，
      原告表示願意承攬全部工程，是水電部分並非由昭文水電
      有限公司獨立向被告承攬，原告既以固定工程總價向被告
      承攬全部工程，若昭文水電有限公司另自行出具估價單，
      亦屬其與原告間之付款糾紛，而與被告無涉，而原證五之
      水電估價單乃昭文水電有限公司自行製作，被告並未簽名
      確認，而證人丙○○庭呈之衛浴設備變更記錄，核與內容
      與原證五不同，並不足證明原證五之水電追加減項目係經
      被告同意且有施作。而消防設備部分應包含於系爭工程內
      ，被告未曾承諾原告或其下包可進行二次施工，證人丙○
      ○證稱其有做二次施工云云，乃推諉卸責之詞，與被告當
      初與原告簽立承攬契約之本意並不相符；又被告已表示工
      程瑕疵部分在本件訴訟並不列入爭執範圍，就此不予表示
      意見。
    並聲明：駁回原告之訴及假執行之聲請。如受不利判決，願
    供擔保請准免為假執行。
參、兩造不爭執之事實：
一、兩造確於94年4月間簽訂系爭工程承攬契約書，由原告承攬
    施作系爭「金虎公司廠房新建工程」，約定應於申報開工後
    七日內開工並於240日內完成，原約定總價2390萬元，內含
    水電、消防，工廠電梯另計，惟嗣後變更工程總價為2600萬
    元，含電梯、增建牌樓、四樓部分預留管路、浴廁管路等在
    內，且被告已給付原告第1期至第9期之工程款，經原告簽收
    無訛。
二、至第10期部分工程款40萬元原告亦已收取，且就被告代付電
    梯尾款332,500元部分，原告亦同意被告可由工程尾款中扣
    除（上開金額業經原告減縮如訴之聲明所示）。
肆、得心證之理由：
一、原告主張之事實，固據其提出承攬工作物之現場照片8張、
    使用執照影本2紙、工程承攬契約書、水電部分原估價單、
    及水電部分之追加減工程款明細等影本各一份為證，並聲請
    傳喚證人丙○○。被告則以前揭情詞置辯，復據其提出原證
    四左邊與被證二右邊合併影印資料1份、歷次付款明細表、
    工程承攬契約書及附件一付款辦法、被告所執昭文水電金虎
    新廠94年1月27日、28日估價單客戶聯、96年3月21日存證信
    函、96年6月12日存證信函及回執聯、96年7月11日存證信函
    及回執聯、96年7月30日存證信函及回執聯、竣工驗收單、
    請款明細單暨收據及抓漏估價單等影本各乙份附卷為憑。是
    本件兩造之爭點厥為：原告是否已依約完工，其請求給付工
    程款有無理由？被告以原告逾期違約應給付被告懲罰性違約
    金為由，主張與本件剩餘之工程尾款相抵銷，其抗辯有無理
    由？
二、本件兩造確於94年4月間簽訂系爭工程承攬契約書，由原告
    承攬施作系爭工程，約定應於申報開工後七日內開工並於24
    0日內完成，原約定總價2390萬元，內含水電、消防，工廠
    電梯另計，惟嗣後變更工程總價為2600萬元，含電梯、增建
    牌樓、四樓部分預留管路、浴廁管路等在內，且被告已給付
    原告第1期至第9期之工程款，經原告簽收無訛。且第10 期
    部分工程款40萬元原告亦已收取，且就被告代付電梯尾款
    332, 500元部分，原告亦同意被告可由工程尾款中扣除（上
    開金額業經原告減縮如訴之聲明所示）等情，為兩造所不爭
    ，然原告主張其依約完成施工，並經申請取得主管機關台中
    縣政府核發使用執照後，被告竟以原告承攬系爭工程尚未完
    工為由，除先前已付第1至10期部分工程款外，包括原約之
    工程尾款1,767,500元及水電部分之追加減工程款364,617元
    等二部分，合計共2,132,1 17元，竟擅自剋扣拒不發給之事
    實，則為被告所否認，並以前揭情詞置辯。
三、經查卷附兩造所簽訂系爭承攬契約內載明：「六、工程總價
    ：新台幣貳仟陸佰萬元整。上開總價包含材料、人工、機器
    工作所需一切設備及運送費用等，如工料市價有上漲或其他
    任何原因，乙方均不得要求加價。」。再由前後兩張契約付
    款辦法之附件對照，原總價2390萬元含營業稅，包含水電、
    消防，工廠電梯另計，後來係追加電梯、增建牌樓、4樓部
    分預留管路、浴廁管路等在內，始變更總價為2600萬元。可
    見原告係以總價承包方式承攬系爭工程，且如前所述，水電
    工程本即包含在內，被告與訴外人昭文水電有限公司間並無
    契約關係存在，兩造約定既已就水電部份包含於總價款內，
    則原告提出之原證四與原證五，乃係下游廠商昭文水電對於
    原告之請求，即與被告無涉。而依系爭承攬契約約定上開總
    價包含材料、人工、機器工作所需一切設備及運送費用等，
    如工料市價有上漲或「其他任何原因」，乙方均不得要求加
    價等情觀之，縱使原告於水電工程部分確有追加、減工程存
    在，原告亦不得要求加價。準此，兩造約定之工程款項總價
    2600 萬元業已包含水電在內，原告復請求水電追加、減工
    程款364,617元，此部分顯為無理由。
四、次按「當事人主張有利於己之事實者，就其事實有舉證之責
    任」，民事訴訟法第277條前段定有明文，本件原告雖主張
    其已依約完工，然此為被告所否認，則依舉證責任法則，自
    應由原告就其已依約完工之事實負舉證責任。而依卷附系爭
    承攬契約約定：「十七、完工驗收：乙方工程全部完竣後，
    應清潔工地並撤除所有工人，乙方應於工程完工日起五日內
    報請甲方初驗，初驗不合格，應於初驗起七日內報請複驗。
    報驗時應繳驗原始檢驗憑證，以為完工依據。驗收過程乙方
    應予充份合作與便利，如驗收人員發現有工程與圖說不符、
    施工不良、滲水突起、偷工減料、品質規格不符，或洩露等
    情事，或經政府相關主管機關檢查不合格者，或認為有開挖
    或拆除工程、修補或重作之必要，及其他甲方認為不妥善之
    現象等，優先通知乙方修繕，不能視為完工。乙方應於甲方
    通知日起十日內負責免費遵照修復並全部改善完畢。修復後
    ，經驗收、檢查合格時，才算正式完工。若乙方於甲方通知
    起翌日內，仍不派人改善時，甲方有權將此不完整之工程轉
    交其他廠商接攬，完工後其所引發之一切費用支付及工程延
    誤等事實，費用由乙方負擔，並依違約條款內容由乙方負責
    賠償，乙方不得拒絕。」等語，可知，依據系爭承攬契約第
    17條約定，乙方即原告應於工程全部完竣後5日內報請甲方
    即被告初驗，初驗不合格，應於初驗起7日內報請複驗，且
    報驗時應繳驗原始檢驗憑證，以為完工依據，始可謂為已完
    工。然查原告並未就其已依上開約定將完工乙情報請被告驗
    收及提出原始檢驗憑證等事實，舉證以實其說，則原告猶空
    言主張工程已完工云云，實無足採甚明。復按「解釋契約，
    固須探求當事人立約時之真意，不能拘泥於契約之文字，但
    契約文字業已表示當事人真意，無須別事探求者，即不得反
    捨契約文字而更為曲解。」，最高法院17年上字第1118號判
    例著有明文。經查卷附系爭契約已明定：「四、開工日期：
    應於申報開工核准後七日內開工。」、「五、完工期限：並
    於240日內完成」，原告雖主張上開「240日內完成」，依據
    一般工程慣例，應係指「工作天」，非「日曆天」云云。然
    依首開判例意旨，上開約定「240日」既無明載為工作天，
    自應認屬一般之日曆天，此外，原告就其所云依據一般工程
    慣例，應係指「工作天」乙節，復未舉證以實其說，其此部
    分之主張，即無可採。而觀諸原告提出之原證三使用執照，
    系爭工程之開工日期為94年5月13日，則依約原告應於95年1
    月8日前完工，縱依使用執照之竣工日期為95年9月7日觀之
    ，原告施作系爭工程亦已屬逾期。況查使用執照所載竣工日
    期95年9月7日，應非真正完工日期，該竣工日期依約應於工
    程全部完竣後5日內由原告報請被告初驗，初驗不合格，應
    於初驗起7日內報請複驗，且報驗時應繳驗原始檢驗憑證，
    以為完工依據，始可謂為已完工，再參諸原告於96年2月15
    日尚在請領第9期工程款乙節，顯見系爭工程並未如期完工
    ，即堪認定，是原告猶主張已於使用執照所載竣工日期為95
    年9月7日完工，乃與事實不符，應不可採。
五、次查原告迄無依約於工程全部完竣後5日內報請被告初驗，
    初驗不合格，應於初驗起7日內報請複驗，且報驗時應繳驗
    原始檢驗憑證，以為完工依據，亦即系爭工程迄未完工之事
    實，已如前述。而被告抗辯：原告施工逾2年並未完工，被
    告多次口頭催告，甚至於驗收前先依原告要求由工程款中撥
    款予其下包廠商，以求工程順利進行，詎料原告仍未依約如
    期完工、不負責任，迄今工廠不能正常營運，損失不斷擴大
    ，被告不得已請父親即訴外人何金福於96年3月21日寄發存
    證信函催告原告應於函到1個月內完工，然原告仍未完工報
    請驗收，被告復委託律師代為發函催告辦理驗收點交，逾期
    即終止兩造承攬契約等，並經原告於96年6月15日收受在案
    ，原告仍置之不理，被告遂再委請律師以96年7月11日台中
    法院郵局第2312號存證信函終止承攬契約，並以逾期完工罰
    款與工程尾款抵銷，要求原告給付扣抵工程款後之逾期違約
    金，原告已於96年7月12日收受，惟因回執遲遲未回，復於
    96 年7月30日再發台中法院郵局存證信函第2569號通知原告
    上開內容等情，亦有其提出之前揭卷附96年3月21日存證信
    函、96年6月12日存證信函及回執聯、96年7月11日存證信函
    及回執聯、96年7月30日存證信函及回執聯可資佐證，堪信
    屬實，準此，被告多次發函促請原告報請完工驗收，均不獲
    原告回應，原告應負逾期違約責任，即確然無疑，則被告憑
    以終止契約，並主張以逾期完工之違約金與工程尾款抵銷，
    即屬有據。
六、又查卷附系爭承攬契約第20條違約責任明定：「1.乙方如不
    能於期限內完工，每逾一日，乙方應賠償甲方『工程總價千
    分之一』之懲罰性違約金，另甲方如有損失（例如延誤開幕
    之營運、租金及薪資支出之損失等），乙方並應負賠償責任
    甲方得就乙方應得之工程款或其保證金中扣除之，甲方對於
    該項違約金之取得，並不妨礙甲方其他損害賠償請求權之行
    使…3.乙方如違反本約任何約定，甲方得隨時終止本約，乙
    方並應負一切損害賠償責任」等語。可知，原告每逾期完工
    1日，即應給付被告系爭工程總價2600萬元之千分之一作為
    懲罰性違約金，亦即，原告每逾期完工1日，即應給付被告
    26,000元之逾期違約金。依此計算，自系爭工程應完工日即
    96年1月8日起算至96年7月12日契約終止日止，原告逾期共
    544日，以每日26,000元之懲罰性違約金計算，原告應給付
    被告之逾期違約金合計為14,144,000元。依上，原告應給付
    被告逾期違約金計14,144,000元，經與原告得請求之系爭工
    程尾款1,767,500元相抵銷後，被告已毋庸給付任何款項予
    原告，是被告所為抵銷抗辯，即為有理由。
七、綜上所述，原告前揭主張，並無可採，是本件仍應以被告之
    抗辯，較可採信為真實。本件原告應給付被告逾期違約金計
    14,144,000元，經與原告得請求之系爭工程尾款1,767,500
    元相抵銷後，被告已毋庸給付任何款項予原告乙節，業如前
    述。從而，原告猶憑以訴請被告應給付原告2,132,117元，
    及自起訴狀繕本送達翌日起至清償日止，按年息5%計算之利
    息，即為無理由，應予駁回，其假執行之聲請亦失所附麗，
    應併予駁回。
八、本件事實已臻明確，兩造其餘攻擊防禦方法，均與本案判決
    結果不生影響，爰不予逐一論述，併此敘明。
伍、訴訟費用負擔之依據：民事訴訟法第78條。
乙、反訴部分
一、反訴原告主張：
    1.依兩造系爭承攬契約書第17條完工驗收部分約定，須檢附
      原始檢驗憑證、修繕檢驗合格始算完工，若經通知仍不改
      善，定作人得將不完整之工程轉交其他廠商接攬，所引發
      之一切費用支付及工程延誤由承攬人負擔，並負損害賠償
      責任。第20條之違約責任亦約定，若承攬人不能如期完工
      ，應賠償每逾1日「工程總價之1000分之1」之懲罰性違約
      金，並負損害賠償責任，定作人並得終止契約。查兩造工
      程總價為2600萬元，即反訴被告每逾期1日，即應給付反
      訴原告被告26,000元，反訴原告得終止契約，並請求反訴
      被告負損害賠償責任。
    2.查系爭工程自94年5月13日開工，應於開工後240天內完工
      ，亦即應於95年1月8日前完工，則自95年1月8日起算至反
      訴被告96年7月12日接獲反訴原告終止契約意思表示之存
      證信函日止，共544天，每日26,000元，共應給付反訴原
      告懲罰性違約金14,144,000元。反訴原告以上開懲罰性違
      約金與反訴被告之工程尾款請求權抵銷後，反訴被告尚應
      給付反訴原告違約金部分，茲反訴先為一部請求300萬元
      。
    3.次查，兩造明定完工期限為「240日內完成」，反訴被告
      空言主張係指工作天，而非日曆天云云，並不足採，反訴
      原告主張反訴被告逾期完工，實有理由甚明。
    並聲明：
    1.反訴被告應給付反訴原告3,000,000元，及自反訴書狀繕
      本送達翌日即96年11月24日起至清償日止，按年息5%計算
      之利息。
    2.前項請求，反訴原告願供擔保，請准宣告假執行。
二、反訴被告則以下列情詞資為抗辯：
    1.對於被告主張其已支付本件工程合約中第1至9期工程款，
      及第10期工程款中之40萬元部分，原告不爭執。
    2.按工程是否已經完工為事實認定問題，並非如被告所抗辯
      原告在96年2月15日仍在請領第9期工程款，即得遽認尚未
      完工；蓋如未完工，如何申請取得主管機關台中縣政府工
      務局發給使用執照？且依據使用執照載明，系爭工程之竣
      工日期為95年9月7日，被告空言否認尚未完工，顯不足為
      憑；且由此益見被告遲至96年6至7月間猶一再催請原告辦
      理完工驗收云云，核無依據。
    3.關於被告主張抵銷是否有理由：
      系爭工程固約定應於申報開工核准後7日內開工，並於240
      日內完成，依據一般工程慣例，應係指「工作天」，並非
      「日曆天」。被告自行估算原告本件工程逾期544天，應
      罰逾期違約金14,144,000元云云，要與事實不符，且無依
      據，顯見被告首揭答辯內容，或據以提出反訴，請求原告
      給付逾期違約金300萬元，均屬不足為憑。
    並聲明：
    1.駁回反訴原告之訴及其假執行之聲請。
    2.如受不利判決，願供擔保請准宣告免為假執行。
三、經查反訴被告應給付反訴原告懲罰性違約金計14,144,000元
    ，經與反訴被告得請求之系爭工程尾款1,767,500元相抵銷
    後，反訴原告已毋庸給付任何款項予反訴被告乙節，業詳如
    前述。且依此結算，反訴被告尚應給付反訴原告逾期違約金
    00000000元，其金額尚超過300萬元甚多，則反訴原告先為
    一部請求300萬元，自屬有據。從而，反訴原告憑以訴請反
    訴被告應給付原告300萬元，及自反訴書狀繕本送達翌日即
    96年11月24日起至清償日止，按年息5%計算之利息，即為有
    理由，應予准許。
四、本件事證已臻明確，兩造其餘之攻擊防禦方法無逐一論述之
    必要，附此敘明。
五、假執行之宣告：
    兩造陳明願供擔保，聲請宣告假執行或免為假執行，經核無
    不合，爰分別酌定相當擔保金額准許之。
六、訴訟費用負擔之依據：民事訴訟法第78條。
中    華    民    國    97    年    4    月    8    日
                  民事第四庭    法  官  呂明坤
正本係照原本作成。
如對本判決上訴，須於判決送達後20日內向本院提出上訴狀。
中    華    民    國    97    年    4    月    8    日
                                書記官  吳慕先


司法院資訊處製作；財團法人民間司法改革基金會備份。
